臺灣士林地方法院刑事判決
110年度審交易字第579號
公  訴  人  臺灣士林地方檢察署檢察官白忠志  
被      告  吳宗


上列被告因過失傷害案件，經檢察官提起公訴（110 年度偵字第
10135 號），被告在本院準備程序中就被訴事實為有罪之陳述，
經本院獨任法官裁定改依簡式審判程序審理後，茲判決如下：
    主  文
吳宗汽車駕駛人，無駕駛執照駕車，因過失傷害人，處有期徒
刑肆月，如易科罰金，以新臺幣壹仟元折算壹日。 
    事  實
一、吳宗明知自己並無駕駛執照，仍於民國110 年2 月12日下
    午，駕駛000-0000號自用小客車上路行駛。當日下午1 時44
    分許，吳宗駕駛上開小客車，沿臺北市士林區延平北路8  
    段2 巷000弄，由北往南，駛至該路段182 號燈桿前時，本
    應注意該處係未劃分標線之道路，應靠右側行駛，且應隨時
    注意車前狀況，採取必要之安全措施，而依當時晴天、日間
    自然光、柏油路面乾燥無缺陷、視距良好無障礙物等情境，
    亦無不能注意之情事，竟疏未注意靠右行駛，復未注意前方
    有陳建宇騎乘000-000號普通重機車搭載乘客俞蓉珊，由南
    往北，自對面路邊起駛之路況，而貿然行駛道路中央，以致
    見狀煞避不及，其小客車左前車頭遂撞擊陳建宇之機車車頭
    肇事，陳建宇、俞蓉珊因而人車倒地，陳建宇受有左側遠端
    橈骨關節內粉碎性骨折等傷害，俞蓉珊則受有右側第10根至
    第12根肋骨骨折、左耳撕裂傷等傷害。吳宗於肇事後犯罪
    未被發覺前，即向到場處理之警員楊嘉雯自承為肇事駕駛，
    事後並接受裁判。
二、案經陳建宇、俞蓉珊訴請臺灣士林地方檢察署檢察官偵查起
    訴。
    理  由
一、本件係依簡式審判程序審判之案件，依刑事訴訟法第273 條
    之2 規定，其證據調查不受同法第159 條第1 項、第161 條
    之2 、第161 條之3 、第163 條之1 及第164 條至第170 條
    等規定之限制，合先敘明。
二、訊據被告吳宗坦承上揭過失傷害之犯行不諱，且查：
  ㈠被告於事故時間、地點，無照駕駛小客車上路，而撞及陳建
    宇騎乘之機車肇事，陳建宇及附載之乘客俞蓉珊均有受傷等
    事實，迭經被告於警詢、檢察事務官偵查及本院審理時坦承
    屬實，核與陳建宇於警詢中指述之事故情節（他字卷第45頁
    ），大致相符，此外，並有道路交通事故現場圖、補充資料
    表、道路交通事故調查報告表、現場及車損照片各1 份附卷
    可稽（他字卷第37頁、第41頁、第49頁至第51頁、第61頁至
    第67頁），足徵被告前開自白與事實相符，可以採信；又陳
    建宇受有左側遠端橈骨關節內粉碎性骨折，俞蓉珊受有右側
    第10根至第12根肋骨骨折、左耳撕裂傷等傷害等情，亦有新
    光醫療財團法人新光吳火獅紀念醫院出具之診斷證明書2  
    份在卷可考（他字卷第19頁至第21頁）。
  ㈡按，「汽車行駛時，駕駛人應注意車前狀況及兩車並行之間
    隔，並隨時採取必要之安全措施」、「汽車除行駛於單行道
    或指定行駛於左側車道外，在未劃分向線或分向限制線之道
    路，應靠右行駛（其餘略）」，道路交通安全規則第94條第
    3 項、第95條第1 項分別定有明文，被告既然駕車上路，對
    上開用路規定，自難諉為不知，再依前引現場圖與調查報告
    表（一）所載，肇事當時晴天、日間自然光，肇事地點未劃
    設分向線，為柏油路面，乾燥無缺陷，視距良好無障礙物，
    依此路況，亦無不能注意之情事，然被告仍疏未注意應靠右
    行駛，復未注意前方路況，貿然行駛路中，以致肇事，被告
    顯有違反上開規定之過失；被告之過失與陳建宇、俞蓉珊之
    受傷間，並均有相當因果關係。至警員初判分析雖認為陳建
    宇起駛前，未讓行進中之被告車輛先行，亦有過失，此有臺
    北市政府警察局道路交通事故初步分析研判表在卷可查（他
    字卷第11頁），惟被告與陳建宇係相反行向的車輛，本無何
    人應先讓行可言，況依現場圖所示（他字卷第37頁），現場
    路寬雖未設置分向線，然也有4.7 公尺寬，而陳建宇所稱機
    車起步之位置自路邊起算，約僅1.3 公尺，機車倒地位置更
    僅約0.3 公尺，換言之，被告行駛路中，以當時狀況，陳建
    宇根本也無從閃避，是足認本件事故，純係因被告未靠右行
    車而起，陳建宇則難認有何過失，前開初判分析結果，尚難
    採取，附此敘明。
  ㈢綜上所述，本件事證明確，被告犯行洵堪認定，應依法論科
    。
三、據卷附事故調查報告表（二）所載（他字卷第51頁），被告
    並無駕駛執照，是其此次駕車上路，係無照駕駛甚明。核被
    告所為，係犯道路交通管理處罰條例第86條第1 項、刑法第
    284 條前段之汽車駕駛人，無駕駛執照駕車，因過失傷害人
    罪；前開罪名係適用道路交通管理處罰條例第86條第1 項規
    定，變更刑法第284 條前段過失傷害罪之基本犯罪類型，並
    加重處罰，而成為另一獨立罪名，屬於刑法分則加重之性質
    （最高法院99年度台非字第198 號判決意旨參照），而該罪
    並無獨立之法定本刑，其刑度應依前引刑法第284 條前段規
    定定之，再依上引道路交通管理處罰條例第86條第1 項規定
    ，加重其刑。檢察官已敘及被告並無駕駛執照之事實，惟漏
    引道路交通管理處罰條例第86條第1 項規定，起訴法條應予
    補充。被告以1 個過失行為，致陳建宇、俞蓉珊2 人受傷，
    為想像競合犯，應依刑法第55條規定處斷。被告在肇事後犯
    罪未被發覺前，向前來處理之警員楊嘉雯坦承為肇事駕駛，
    有道路交通事故肇事人自首情形紀錄表可考（他字卷第55頁
    ），所為合於自首規定，爰依刑法第62條前段規定減輕其刑
    ；被告之刑同時有加重及減輕之情形，依刑法第71條第1 項
    規定，先加後減之。爰審酌被告並無交通事故之類似前科，
    有臺灣高等法院被告前案紀錄表可考，其未注意車前狀況並
    靠右行駛，以致肇事，為本件事故原因，陳建宇則難認有何
    過失，復因被告佔據路面中央行駛，如前所述，陳建宇既無
    從預測被告此一違規行為，事發時也根本無閃避空間，故堪
    認被告之過失情節重大，被告犯後雖已坦承犯行，然尚未能
    與陳建宇、俞蓉珊達成和解，陳建宇、俞蓉珊之傷勢並均甚
    為嚴重，另斟酌被告之年齡智識、生活經驗、家庭及經濟狀
    況與其他一切情狀，量處如主文所示之刑，並諭知易科罰金
    之折算標準，以示懲儆。至陳建宇2 人雖具狀表示如被告願
    以新臺幣（下同）60萬元做為賠償條件，同意本院給予被告
    附條件緩刑等語，然被告在本院調解中表示依其經濟能力，
    僅能負擔30萬元賠償等語，有調解紀錄表在卷可憑（本院卷
    第29頁），爾後具狀也僅表示希望以額外賠償3 萬元作為緩
    刑條件（本院卷，未編頁），是雙方訴求之間有相當差距，
    參酌陳建宇2 人所受之損害，除檢附之醫療單據費用已臻明
    確外，其餘均尚待審認，故不宜由本院逕為附條件緩刑之諭
    知，附此敘明。
應依刑事訴訟法第273 條之1 第1 項、第299 條第1項前段，道
路交通管理處罰條例第86條第1 項，刑法第284 條前段、第55條
、第41條第1 項前段、第62條前段，刑法施行法第1 條之1 第1 
項，判決如主文。
本案經檢察官林在培到庭執行職務。
中    華    民    國   110    年    11    月    29    日
                  刑事第九庭法  官  陳彥宏  
以上正本證明與原本無異。
如不服本判決應於收受送達後 20 日內向本院提出上訴書狀，並
應敘述具體理由。其未敘述上訴理由者，應於上訴期間屆滿後20
日內向本院補提理由書( 均須按他造當事人之人數附繕本) 「切
勿逕送上級法院」。
因疫情而遲誤不變期間，得向法院聲請回復原狀。
                            書記官  李文瑜           
中　　華　　民　　國　　110 　年　　11　　月　　30　　日
論罪法條：
刑法第284條前段
因過失傷害人者，處一年以下有期徒刑、拘役或十萬元以下罰金
；致重傷者，處三年以下有期徒刑、拘役或三十萬元以下罰金。